【裁判字號】    89,親,22
【裁判日期】    890907
【裁判案由】    確認生父
【裁判全文】
臺灣嘉義地方法院民事判決  八十九年度親字第二二號
    原      告  甲○○
    法定代理人  柯淑君
                            送達代收人  王清海律師
    被      告  丙○○      住.
    被      告  乙○○      住.
右當事人間請求確認父子關係不存在等事件，本院判決如左：
    主      文
原告之訴駁回。
訴訟費用由原告負擔。
    事      實
甲、原告方面：
  一、聲明：（一）確認被告丙○○係原告甲○○之生父；（二）被告丙○○應認領
      原告甲○○為其所生之子；（三）准原告甲○○更姓為龔健明。
  二、陳述：原告甲○○係生母柯淑君與被告乙○○婚姻關係存續中，即於民國八十
      四年五月二十八日所生，嗣柯淑君於八十八年九月十六日與被告乙○○離婚，
      因柯淑君於七十五年六月八日離家出走，行方不明，被告乙○○乃於七十六年
      十二月四日報請高雄市三民分局民族路派出所協尋無著，而柯淑君於離家出走
      期間認識被告被告丙○○，兩人並於八十三年八月間在被告丙○○住處發生關
      係，柯淑君因而受胎，至八十四年五月二十八日在嘉義是產下原告彭健民，當
      時柯淑君與被告乙○○婚姻關係仍存續中，尚未離婚，推定原告彭健民為被告
      乙○○所生，然柯淑君受胎期間，並未與被告乙○○同居，亦經被告乙○○所
      承認，現因原告已屆就學年齡，身分有確認之必要，爰為如訴之聲明所示之請
      求。
  三、證據：提出戶籍謄本一份、證明書影本一份為證。
乙、被告方面：本件未經言詞辯論，故被告並未提出任何聲明或陳述。
    理      由
一、原告起訴主張：原告甲○○係訴外人即生母柯淑君與被告乙○○婚姻關係存續中
    ，於民國八十四年五月二十八日所生，嗣柯淑君於八十八年九月十六日與被告乙○○離婚。緣柯淑君於七十五年六月八日離家出走，行方不明，被告乙○○乃於
    七十六年十二月四日報請高雄市三民分局民族路派出所協尋無著，而柯淑君於離
    家出走期間認識被告被告丙○○，兩人並於八十三年八月間在被告丙○○住處發
    生關係，柯淑君因而懷孕，於八十四年五月二十八日在嘉義市產下原告彭健民，
    惟因當時柯淑君與被告乙○○婚姻關係仍存續中，尚未離婚，推定原告彭健民為
    被告乙○○所生，然柯淑君受胎期間，並未與被告乙○○同居，亦經被告乙○○
    所承認，現因原告已屆就學年齡，身分有確認之必要，爰為如訴之聲明所示之請
    求云云。
二、按原告之訴，依其所訴之事實，在法律上顯無理由者，法院得不經言詞辯論，逕
    以判決駁回之，民事訴訟法第二百四十九條第二項定有明文。次按就特定訴訟以
    自己名義為原告或被告之資格，因而得受本案判決者，謂之當事人適格。惟在否
    認子女之訴，由夫起訴者，以妻及子女為共同被告，由妻起訴者，以夫及子女為
    共同被告，民事訴訟法第五百八十九條之一第一項定有明文，故當事人應依前開
    規定為請求，其原告與被告雙方之當事人始具備當事人適格。又按確認親子（女
    ）關係（不）存在之訴，即屬否認子女之訴，而否認子女之訴，即應適用民法第
    一千零六十三條第一項及民事訴訟法第五百九十條第一項之規定。復按妻之受胎
    係在婚姻關係存續中者，夫縱在受胎期間內未與其妻同居，妻所生子女依民法第
    一千零六十三條第一項規定，亦推定為夫之婚生子女，在夫妻之一方依同條第二
    項規定提起否認之訴，得有勝訴之確定判決以前，無論何人皆不得為反對之主張
    ，自無許與妻通姦之男子出而認領之餘地，此有最高法院七十五年台上字第二０
    七一號判例，可資參照。
三、查原告提起本件訴訟雖為確認被告丙○○與原告甲○○之父子關係存在之訴，而
    實質上則為否認原告為被告乙○○之子女之訴，故本質上仍係否認子女之訴訟，
    惟否認子女之訴，應由夫或妻起訴，並以妻及子女或夫及子女為共同被告，為上
    開法條所明定，然本件原告係被告乙○○之子，且被告乙○○之原配偶即訴外人
    柯淑君亦非本件之原告或被告，有戶籍謄本即起訴狀附卷可稽。從而，原告以自
    己名義提起本件訴訟，顯屬當事人不適格，其訴在法律上顯無理由。復查原告係
    八十四年五月二十八日出生，而柯淑君於八十八年九月十六日始與被告乙○○離
    婚乙節，有前揭戶籍謄本附卷可按，顯見原告係在被告乙○○與柯淑君婚姻關係
    存續中受胎，自應推定原告為被告乙○○之婚生子，則在柯淑君或被告乙○○提
    起否認之訴，得有勝訴之確定判決以前，自無許被告丙○○認領原告之餘地。從
    而，原告訴請被告丙○○應認領原告為其所生之子及原告甲○○更姓為龔健明，
    其訴在法律上亦顯無理由。
四、據上論結，本件原告之訴為顯無理由，爰不經言詞辯論，逕以判決駁回之，並依
    民事訴訟法第二百四十九條第二項、第七十八條，判決如主文。
中      華      民      國    八十九    年      九      月      七      日
~B臺灣嘉義地方法院民事第二庭
~B    審判長法  官  王金龍
~B          法  官  羅秀緞
~B          法  官  李文輝
右為正本係照原本作成
如對本判決上訴須於判決送達後廿日內向本院提出上訴狀
中      華      民      國    八十九    年      九      月    十三      日
~B          書記官  楊福源


司法院資訊處製作；財團法人民間司法改革基金會備份。
